【裁判字號】    95,訴,1741
【裁判日期】    951207
【裁判案由】    強盜
【裁判全文】
臺灣桃園地方法院刑事判決              95年度訴字第1741號
公  訴  人  臺灣桃園地方法院檢察署檢察官
被      告  甲  ○
選任辯護人  林辰彥律師
            黃淑怡律師
            施裕琛律師
被      告  戊○○
                    （另案在臺灣新竹監獄執行中）
指定辯護人  本院公設辯護人丁○○
上列被告等因強盜案件，經檢察官提起公訴（94年度偵緝字第48
8 、500 號），本院判決如下：
    主  文
甲○、戊○○意圖為自己不法之所有，結夥三人以上，攜帶兇器
，以強暴、脅迫至使不能抗拒，而取他人之物，甲○處有期徒刑
柒年拾月，戊○○處有期徒刑柒年貳月。
    事  實
一、甲○、戊○○與丙○○（所為本案犯行，業經臺灣高等法院
    以95年度上更(一)字第5 號判決判處有期徒刑8 年，並由最高
    法院以95年度臺上字第4144號判決駁回上訴而確定）共同基
    於意圖為自己不法所有之犯意聯絡，於民國93年4 月18日中
    午12時20分許，同往桃園縣中壢市○○路○ 段501 號特易購
    購物中心（下簡稱特易購）之地下2 樓停車場，伺機強盜他
    人財物，迄同日下午1 時30分許，適該特易購分店經理己○○駕駛車牌號碼8657－FH號自用小客車駛入該停車場內停車
    ，因見3 人行動鬼祟，先以內部電話聯絡安全部門，復行走
    數10步欲搭乘手扶梯上樓，丙○○、甲○、戊○○見己○○
    人單勢孤，乃藉口己○○看什麼為詞，一起趨前靠近己○○
    ，先由丙○○以右手自其背包內取出是否具殺傷力不明之玩
    具手槍1 支，並作上膛動作後，右手以槍抵住己○○頭部近
    太陽穴處，左手則掐住己○○之頸部，使己○○因此受有頸
    部鈍挫傷之傷害，並在場指揮由甲○持客觀上足供兇器使用
    之西瓜刀1 把，自後方架住己○○頸部，另由戊○○在旁負
    責把風，此時丙○○復喝令己○○交出身上之財物，並以閩
    南語恫嚇稱：「如不交出身上財物，『恁爸』就呼你死！」
    等語，藉此強暴、脅迫之方式，至使己○○不能抗拒，再推
    由甲○下手強取搜刮己○○置於褲子兩側口袋之前開自小客
    車鑰匙及現金新臺幣（下同）215 元，得手後，丙○○另命
    甲○強行駕駛前開自小客車，欲搭載其與戊○○逃離現場，
    然因甲○不熟悉該小客車之操作模式，未先鬆放手煞車，致
    車行緩慢，己○○遂利用丙○○、戊○○2 人急欲上車之際
    ，趨前將甲○拖出車外，此時甲○、戊○○為遂行其強盜犯
    行及順利逃逸，竟另萌生傷害之犯意聯絡，各以拳、腳毆打
    己○○（此部分與丙○○無涉），致己○○受有頭頸部鈍挫
    傷併腦震盪現象之傷害。幸因特易購其他職員發覺向警方報
    案，警方據報與特易購保全人員及時趕至現場，丙○○、甲○、戊○○見狀迅速逃離，惟丙○○仍在特易購地下室1 樓
    為警逮獲，甲○、戊○○則趁隙混入人群逃逸。
二、案經己○○告訴暨桃園縣政府警察局中壢分局報告臺灣桃園
    地方法院檢察署檢察官偵查起訴。
    理  由
一、訊據被告甲○、戊○○對其等於上開時間與丙○○同往特易
    購，並與己○○發生拉扯等事實，均坦承屬實，被告甲○並
    自白曾持西瓜刀1 把抵住己○○脖子，取走己○○身上之汽
    車鑰匙、現金215 元，及駕駛己○○車輛行駛一段距離等節
    為真，且表示願意認罪，其辯護人亦稱本案為有罪答辯，然
    被告甲○嗣仍另以：其會為上開行為，完全是因丙○○持槍
    強迫其依指示行動，其不得不配合云云置辯，至被告戊○○
    則矢口否認上開犯行，辯稱：其完全未參與上揭強盜犯行，
    本案是丙○○與己○○發生衝突所致，其僅是單純站在旁邊
    看云云。經查：
（一）本案發生之經過，業據證人即被害人己○○證述甚詳（本
      案以下所列各項證據，兩造均不爭執證據能力）：
    １於警詢中指稱：「我於右記時地至店裡上班時，由地下室
      進入停車便發現3 名男子穿著黑色衣褲、均帶深色帽子、
      斜背黑色包包，因我準備停車所以車子開很慢，他們3 人
      便尾隨我直到我將車停好後，剛走進店裡手扶梯時，其中
      1 名男子（按：指丙○○）便走向問我：你剛剛瞄什麼，
      我不理會他，他便從他背包取出手槍做上膛動作後便用槍
      抵住我右方太陽穴部位，另1 名男子（綽號：阿漢，按：
      指甲○）持西瓜刀由我左後方架住我的脖子，丙○○吆喝
      我交出身上財物及車子鑰匙，從頭到尾都是丙○○在吆喝
      我、綽號：阿漢男子是動手搶我的人，另1 名男子（按：
      指戊○○）在旁邊監視我。我不理他，阿漢強行將我口袋
      裡車子（8657－FH號）鑰匙及現金215 元搶走。」、「因
      我看到綽號：阿漢男子要將我自小客（8657－FH號）準備
      開走時（已發動引擎）便上前阻擋他將他拉出車外，他便
      開始毆打我（臉部遭毆傷；詳如診斷書）。剛好警方到達
      ，他們3 人（按：指丙○○、甲○及戊○○）便往1 樓出
      口逃逸……。」等語（見乙○93偵第6283號偵查卷第10頁
      反面、第11頁）。
    ２於另案（即共犯丙○○所犯本案強盜案件，以下所稱「另
      案」均係指該案件）偵查中證稱：「我當時在特易購上班
      ，我看到有3 人穿著很奇怪，因為當天很熱，他們3 人這
      時候還穿深色外套，前面背著背包，而且有帶白色手套，
      我就打電話叫安全管理的人下來看，後來我開車停放在我
      固定停放的車位，我覺得3 人神色可疑，就在車內等一下
      ，之後就下B2走樓梯到B1，還沒有到樓梯間時，然後被告
      3 人從我前面走過來就把我攔下來，首先是庭上的丙○○
      ，他走過來就說『你是在看什麼』，然後就從他前面的背
      包拿出1 把槍，指著我的頭，叫我把錢拿出來，我說我沒
      有帶錢，此時甲○就拿西瓜刀抵著我的脖子，而且甲○同
      時就來搜刮我的身上的財物，而我左邊口袋放零錢，右邊
      口袋放車鑰匙，甲○就把它們都拿走，而另外戊○○站在
      我的左前方看我，……然後丙○○就叫甲○把車子開過來
      ……而甲○開到我被攔下來的地點時，因為丙○○要開車
      門進去，我就打開駕駛座車門，要把甲○拉下來，而甲○
      就先打我，然後戊○○也上前來打我……。」、「他們（
      按：指丙○○、甲○及戊○○）要我的錢，而且要我將車
      鑰匙拿出來。而從頭到尾都是庭上的丙○○開口叫我錢和
      車鑰匙交給他，而甲○在旁幫腔，而戊○○則站在旁邊。
      」、「……丙○○還說如果我不交出來，就要開槍讓我死
      ，而且還有做上膛的動作。」等語（見乙○93偵第6283號
      偵查卷第47、48頁）。
    ３於本院另案審理時結證稱：「那天中午我要去上班時，當
      天天氣很熱，但我看到被告（按：指丙○○）跟2 位男子
      （按：指甲○、戊○○）的穿著很奇怪，戴深色帽子、口
      罩、還帶白手套，都穿深色外套，……因為我是特易購的
      部門主管，看他們3 人形跡可疑，我就打電話給特易購安
      管，後來他們3 人就走到距離我車子不到5 公尺的地方，
      我不知道他們要幹嘛，只覺得他們怪怪的，我不管他們，
      我就換個鞋子下車要去上班，走不到50步，就被人攔下來
      。」、「是被告（按：指丙○○）叫另一個人（按：指甲○）到我身上拿東西。」、「我離開車子時他們3 人就圍
      過來，是被告（按：指丙○○）拿槍抵著我的頭部，另1
      隻手掐著我的脖子，是從我的右邊掐我脖子……，另1 個
      人（按：指甲○）還拿著西瓜刀從我後面抵著我的脖子，
      就是拿我的錢的那個人，被告（按：指丙○○）先叫我把
      身上的錢拿出來，我說我沒有錢，之後被告就叫那個人（
      按：指甲○）搜我的身。」、「（被告有沒有說你如果不
      交出身上財物的話，要對你如何？）他用臺語說，『錢不
      拿出來的話，恁爸就讓你死』。」、「……就是拿刀的那
      個甲○從我身上把錢拿走。」、「（拿你的財物跟鑰匙的
      那個人（按：指甲○）是自己跑去開車還是被告（按：指
      丙○○）叫他去開車？）被告用臺語跟他講『你去把車子
      開過來』。」、「……從頭到尾就是被告（按：指丙○○
      ）在主使的，從頭到尾都是被告在指揮的，其他人都是聽
      他的指揮做事。」、「（頸部有鈍挫傷，傷是怎麼來的？
      ）是被被告（按：指丙○○）掐著脖子時造成的。」、「
      就是拿刀的那個甲○從我身上把錢拿走。」、「我記得我
      是被甲○打，比較矮的那個人從前面衝過來拉我，就是戊○○，他應該是用腳踹我。」等語（見本院93訴876 號卷
      第196 、197 、200 至202 、204 、206 頁）。
    ４於高院另案審理時證稱：「……當時我值晚班（93年4 月
      18日），我先下地下室看到被告3 個人（按：指丙○○、
      甲○及戊○○），就看到3 人都穿深色長大衣，戴帽子及
      工作用白色棉手套，每人胸前都背背袋，我當時覺得很奇
      怪，因為當時已經4 月天，他們3 人都趴在客戶的車窗玻
      璃，好像要偷車一樣，我就馬上打行動電話給安管部門，
      當時我們中壢店裡面上上下下都有裝設基地台，行動電話
      都收的到，我去停好車之後，就看到被告3 人在我車頭左
      前方不會超過10步的距離，我下車走不到20步就被被告3
      人攔下來，丙○○從他自己前面背袋拿出1 把手槍出來，
      其中1 人已經左手持開山刀（按：指甲○），丙○○站在
      我的右邊，槍抵住我的太陽穴，就跟我說『看什麼，錢給
      我拿出來，不然我就給你死』，我說我沒有錢，另外1 人
      就將刀從後面抵住我的脖子，被告（按：指丙○○）就要
      在我後方的共犯（按：指甲○）搜我的口袋，並拿我的車
      鑰匙，其中還有1 個比較矮小的人（按：指戊○○）站在
      我前面都沒有動作也沒有講話。後來錢跟鑰匙被拿刀的那
      個人拿走後，丙○○就叫拿刀的那個人去將（車）開出來
      說『我們走』，因為當時我的手煞車是用腳踩不是手拉式
      ，所以車開不太動，後來車開到我前面的時候，丙○○就
      跑到右前座已經坐進去，另外1 人我沒有特別注意，我忘
      了他有沒有上車，我就跑去開駕駛座前門將他整個人拉出
      來，兩人互毆，我就看到我們的安管已經衝下來，丙○○
      就下車喊說都不要了，趕快走，就往我們B1的方向走，後
      來丙○○又回頭到我車上拿開山刀，也是從B1的方向走。
      後來警察也到達現場，就將被告逮捕帶下來……。」等語
      （見高院94上訴67號卷第37頁）。
    ５綜合證人即被害人己○○自警詢、偵查、及另案審理時之
      歷次所證，其對於遭被告甲○、戊○○及共犯丙○○等3
      人攜帶玩具手槍、西瓜刀強盜現金215 元及該部自小客車
      等情節，均屬一致，且無矛盾之處。此外，並有黃志受傷
      及其自用小客車之照片5 張（見乙○93偵第6283號偵查卷
      第21、22頁）、贓物認領保管單1 紙（見乙○93偵第6283
      號偵查卷第13頁）、行政院衛生署桃園醫院出具之診斷證
      明書1 紙（見乙○93偵第6283號偵查卷第68頁）、經被害
      人己○○指認之甲○、戊○○刑案照片各1 紙（見乙○93
      偵第6283號偵查卷第24、25頁）可資佐證。而證人己○○
      與被告甲○、戊○○及共犯丙○○等人並無深仇及宿怨，
      當無自陷誣告、偽證之重罪而捏造虛構加重強盜情節，故
      意陷害其等之理。抑且，共犯丙○○於本院審理時，亦坦
      承：其有持玩具手槍槍抵住己○○頭部等語（見本院卷第
      12頁），證人戊○○於另案審理時，亦就甲○之行為證稱
      ：「（甲○持刀作何動作？）就是嚇他，沒有砍他，就只
      有將刀舉起作勢要砍，但是沒有砍。」等語明確（見高院
      94上訴67號卷第148 頁），此與前揭被告甲○自白曾持西
      瓜刀1 把抵住己○○脖子，取走己○○身上之汽車鑰匙、
      現金215 元，及駕駛己○○車輛行駛一段距離等節相互以
      參，均無不符，足認證人己○○所證屬實，被告甲○上開
      自白與事實相符。
（二）證人即特易購安全部人員及保全人員吳權超、吳古仁、游
      隆振亦於本院另案審理時，到庭就其等趕赴現場所見，證
      述翔實：
    １證人即特易購安全部人員吳權超於本院另案審理時，證稱
      ：「當天下午我們總機有打電話跟我們聯絡，總機是以我
      們安全人員所配的無線對講機聯絡我們所有的安全人員，
      說在地下2 樓有狀況，請我們過去支援，我就跟保全公司
      的組長（按：指游隆振）一起到地下2 樓，我們到地下2
      樓時，看到3 個人對1 個人，被對付的那個人是我們公司
      的經理（按：指己○○），另外3 個人不是我們公司的員
      工…我們靠近看的話發現他們3 個人有拿東西，其中1 個
      站在己○○左後方，是拿1 尺至2 尺長黑黑的東西好像是
      刀從背面架住己○○的脖子，另外1 個人（按：指丙○○
      ）站在己○○的正後方，從己○○背後拿1 把看起來好像
      是槍的東西抵住己○○的後頸部……，第3 個人站在己○○的右後方……，左右兩側的那個人有伸手去搜己○○的
      身上的東西……。」、「3 人押己○○去指他的車是哪1
      部，1 個人就拿鑰匙先上車開車，……。」、「己○○的
      車子右轉開出來後，約離己○○他們3 人約2 、3 步的距
      離停下來，己○○此時衝過去開車門，並一面喊有人搶我
      的車子，後來吳古仁跟我就衝過去。」、「（幾個人坐在
      車內？）2 個，另外1 個人是準備從右邊要打開右側車門
      上車，己○○衝過去打開駕駛座的車門，我就跟吳古仁衝
      過去，因為那3 個人有東西，我們不敢靠近，後來這3 個
      人就下車跑掉了，其中1 個年輕人又跑回來打開車門拿走
      他們放在車上黑黑的長長的好像是刀的東西。」等語（見
      本院93訴876 號卷第72、73、81頁）。
    ２證人即特易購保全人員吳古仁於本院另案審理時，證稱：
      「當天我是駐守地下2 樓停車場，剛好是吃飯時間，我在
      特易購2 樓吃飯，吃到一半就聽到我的對講機說，地下2
      樓停車場有民眾在吵架，我自己一個人就趕快下去瞭解。
      」、「我下去時，剛好碰到組長游隆振，他說已經報警了
      ，那邊在吵架。」、「（你有看到吵架的情形嗎？）沒有
      ，我下到地下2 樓與組長會合時，就聽到有人喊搶車子，
      我往聲音的方向看，就看到有3 個人，後來就有1 臺車子
      開到他們旁邊去，這3 個人其中1 個是被害人，1 個人戴
      著全罩式的毛線帽，另1 個人沒有戴帽子，後來車子就開
      出來了。」、「（開車那個人戴什麼帽子？）因為鏡子有
      點反光，所以我沒有看到，我是一直到被害人把開車那個
      人拉出來後我才看到他頭上也是戴全罩式的毛線帽。」、
      「（所以，你看到本案的情形就是只有3 個人在那邊等車
      子以後的情況？）是。」、「（車子開過來以後，接下來
      的情形呢？）車子開過來之後，被害人跑過去要把駕駛者
      拉出來。」、「（被害人衝過去要把駕駛者拉出來時，另
      2 個人在做什麼？）都要上車。」、「（駕駛者有沒有被
      被害人拉出來？）有。」、「（拉出來後接下來的情形呢
      ？）當車子開過來時，另外2 個人就要上車，這時候沒有
      人控制被害人，所以被害人就衝過去要把駕駛者抓下來，
      這時已經打開車門要上右前座的那個人看到這個狀況就趕
      緊繞過去，跟開車的人一起打被害人（按：此部分證人應
      係誤記丙○○亦有參與毆打己○○，詳如後述）」、「（
      當時這3 個人身上有沒有帶什麼東西？）我看到1 個是帶
      背包，另2 人手上有沒有拿東西我沒有看到。」等語（見
      本院93訴876 號卷第85至88頁）。
    ３證人即特易購保全人員游隆振於本院另案審理時，證稱：
      「（證人吳權超趕下來的時候，你們的位置是否相同？）
      我們分兩邊過去，我只知道吳權超跑過去，但我不知道他
      正確的位置，我是往他的另1 邊走。」、「（其中1 個歹
      徒把車子開出來時，當時你在做什麼？）我沒注意那邊發
      生的狀況，那邊由吳權超、吳古仁負責。」、「（你下去
      時，看到被告等人的衣著有無與平常人有不一樣的地方？
      ）他們戴著類似棒球帽的帽子。」（見本院93訴876 號卷
      第96、97頁）。
    ４以上參互觀之，證人即特易購安全部人員吳權超於本院另
      案中到庭所證述其目睹被告甲○、戊○○及共犯丙○○等
      人穿著特徵，及被害人己○○遭被告甲○、戊○○與共犯
      丙○○加重強盜財物之過程，大致與被害人己○○所指訴
      之被害情節相吻合，另證人吳古仁雖未目睹丙○○與被告
      甲○、戊○○強盜被害人己○○財物之全部過程，然其所
      目擊其等3 人衣著打扮及強取被害人己○○前開自小客車
      之情形，亦核與證人己○○、吳權超所敘述之過程大致相
      符（除所述打開車門要上右前座的丙○○與被害人己○○
      有互毆之情節外，證人吳古仁應係誤記丙○○亦有參與毆
      打己○○），而證人即特易購保全人員游隆振因宥於站立
      之距離稍遠未能詳為目睹丙○○等人加重強盜財物之細節
      ，然其所見丙○○與被告甲○、戊○○確有穿戴帽子一情
      ，亦與證人己○○、吳權超、吳古仁等人所述情節內容不
      謀而合，所證均堪採信。
（三）依證人吳權超所述，案發時特易購地下2 樓之停車場並無
      其餘人車出入（見本院93訴876 號卷第78頁），足見被害
      人己○○當時實乃人單勢孤，且共犯丙○○與被告甲○、
      戊○○等3 名男子持西瓜刀及不明槍械抵住頭、頸等要害
      部位，是依被害人己○○當時所處環境，自足以壓抑其意
      思自由，而達不能抗拒之程度，此由被害人己○○當下即
      未能反抗而任由甲○強取身上215 元及車鑰匙及至駕駛該
      部自小客車之情以觀，亦可推知被害人在當時遭強暴脅迫
      之客觀情境及畏懼心理之下，已陷於無法抗拒之狀態至明
      。再者，被告2 人雖均稱是己○○態度不佳，始臨時起意
      要教訓己○○，共犯丙○○於本院審理時，亦到庭證稱：
      「……（己○○）音樂放的很大聲，放的是舞曲，我們就
      往被害人那裡看，被害人就用不屑眼神看我們，他要停車
      時，還差一點撞到我們，被害人一下來的時候，我們才讓
      他過，他的車子差一點撞到我們，之後我們想說要給被害
      人漏氣一下……。」，然被害人己○○係該店之經理，負
      責該店業績之推廣，焉有對於客人有不屑、眇視之情，被
      告2 人及丙○○辯稱被害人音樂開得很大聲很臭屁，並用
      很不屑的眼光看著我們致生糾紛云云，顯係藉機強盜之托
      詞，而非實在。再被告2 人既均表示與被害人己○○素不
      相識，復無債務糾紛，竟夥同共犯丙○○等人施強暴、脅
      迫手段，使己○○陷於無法抗拒之際，嚇令己○○交出身
      上財物，並由被告甲○強取被害人之車鑰匙及現金，又坐
      入己○○自用小客車，擬由被告甲○搭載被告戊○○及共
      犯丙○○逃離現場，按共同正犯間，非僅就其自己實施之
      行為負其責任，並在犯意聯絡之範圍內，對於他共同正犯
      所實施之行為，負共犯之責，被告戊○○雖未出手搜刮被
      害人己○○之行為，然其於共犯丙○○與被告甲○分別以
      該把玩具手槍及西瓜刀抵住被害人己○○並強行搜刮其身
      上財物之際，站在己○○之面前，且於其等3 人逃離現場
      之際出手毆打被害人己○○等情以觀，被告戊○○亦在場
      擔任強盜行為之把風工作，至為明確。顯見共犯丙○○與
      被告甲○、戊○○等3 人本即意在劫取他人財物（現金及
      該部自小客車），其等有不法所有之意圖，甚為灼然。
（四）至共犯丙○○於本院審理時，雖到庭證述強盜過程，乃：
      「……被害人一下車，隔沒有幾步路，他走到要往地下室
      一樓的手扶樓梯，我就把他攔下來，我問他說你在看什麼
      ？他說沒有。我講很多髒話，我就開始打被害人，我從我
      自己包包裡面拿出假的手槍打被害人的頭部，我也有用手
      槍指著被害人的頭，當時甲○、戊○○2 人在旁邊沒有動
      作。打完被害人之後，我也不知道為何我就拿被害人的錢
      及車，是我伸手去拿被害人的口袋中之錢及車鑰匙，拿到
      的車鑰匙我往甲○那裡丟去，至於錢甲○沒有拿到，我也
      沒有拿到，可能是掉在現場了。我跟甲○說：去開車。甲○跟我說：這樣好嗎？我跟他說：去就對了。後來甲○開
      車過來，這段時間我都用槍指著被害人的頭，叫他不准動
      。車子過來後，我準備上車，當時我並沒有看到戊○○，
      我上車之後，甲○踩一下油門要跑，車子往前衝了一下，
      甲○馬上踩煞車，並跟我說：這樣是搶劫。甲○就沒有再
      催油門，並開門下車就跑，當時我也下車跟著跑，後來我
      跑到一樓手扶電梯處被抓到。」、「甲○不算毆打己○○
      ，他只是拿刀嚇己○○。」，並且是其持槍強迫甲○用西
      瓜刀架住己○○，戊○○則僅是在旁觀看，甚至要其不要
      強盜云云（見本院卷第121 至124 頁），而證稱係其強盜
      己○○財物，甲○則係受其強迫始為上開行為，並完全無
      被告戊○○無關云云，然其證詞，非僅與上開事證顯相違
      背，被告甲○亦重申己○○身上財物，係由其出手拿取，
      並非由丙○○拿取（見本院卷第129 頁），而與丙○○所
      證相齟齬，衡諸被告甲○自警詢至本院初次準備程序時，
      均未曾言斯時有意志不自由之情形，並為有罪答辯，而被
      告甲○、己○○均係成年男子，丙○○既要持玩具槍制住
      己○○，又要持該槍脅迫甲○持西瓜刀強盜，亦與情理有
      違，兼之被告甲○、戊○○，事後在丙○○未參與之情形
      下，尚另有徒手傷害己○○之行為，可知甲○為上開強盜
      行為，係基於其自由意識下之行為，又被告戊○○有參與
      本案行，業已認定如前，是證人丙○○上開證詞，並不足
      據為有利被告2 人之認定。
（五）己○○在丙○○、戊○○2 人急欲上車之際，趨前將甲○
      拖出車外，此時甲○、戊○○為遂行其強盜犯行及順利逃
      逸，各以拳、腳毆打己○○，致己○○受有頭頸部鈍挫傷
      併腦震盪現象之傷害乙節，業經己○○證述如前，並有行
      政院衛生署桃園醫院出具之診斷證明書1 紙為證（見乙○
      93偵第6283號偵查卷第68頁），被告甲○自承有毆打己○○（見本院卷第28頁），證人丙○○亦證稱甲○有與己○○扭打（見本院卷第123 頁），足認被告此部分之自白與
      事實相符，另戊○○有以腳踢己○○，業經己○○證述翔
      實，被告戊○○雖否認有打己○○，僅承認有與己○○拉
      扯（見本院卷第83頁），顯係避重就輕之詞，不足採信。
      至被告甲○雖表示被告3 人均有打己○○云云（見本院卷
      第28頁），然依己○○於本院另案審理時所證，丙○○沒
      有意思要打人，僅是將甲○拉走（見本院93訴876 號卷第
      205 頁），尚乏積極證據足認共犯丙○○有參與此部分犯
      行，併予指明（按：臺灣高等法院以95年度上更(一)字第5
      號判決同此認定，並此丙○○所涉臺灣高等法院以95年度
      上更(一)字第5 號判決此部分犯行，諭知「不另為無罪之諭
      知」在案）。
（六）綜上所述，被告甲○、戊○○所為犯行，事證明確，所辯
      均係事後卸責之詞，不足採信，應依法論科。
二、查西瓜刀客觀上足對人之生命、身體、安全構成危險，自屬
    兇器無訛。另該把玩具手槍因未扣案，致無法送請鑑定機關
    鑑定有無殺傷力，尚難遽認有殺傷力。惟按強盜罪之脅迫行
    為，不論以言詞或動作，均屬之，如於強盜財物時，用手放
    入衣袋，裝作手槍，或拿出手槍作為施強暴、脅迫之工具，
    而使被害人得以聞見時，即屬已著手於強盜行為之實施（最
    高法院95年度臺上字第686 號判決參照）。本案被告甲○、
    戊○○與丙○○共同結夥三人以上，攜帶兇器強盜，係犯強
    盜罪而有刑法第321 條第1 項第3 款、第4 款之情形。核被
    告甲○、戊○○所為，均係犯同法第330 條第1 項之結夥三
    人以上攜帶兇器加重強盜罪。被告甲○、戊○○於犯上開強
    盜罪之過程中，另為傷害行為，係犯刑法第277 條第1 項之
    傷害罪（業經己○○合法告訴，見乙○92偵6283號偵查卷第
    48頁）。至被告2 人與丙○○共犯上開強盜罪時，丙○○於
    施強暴行為之過程中，致使己○○受有頸部鈍挫傷之傷害，
    因無積極證據被告2 人及丙○○另有傷害之故意，此乃施強
    暴之當然結果，則不另論傷害罪（最高法院91年度臺上字第
    14 41 號判決要旨參照）。被告甲○、戊○○行為後，刑法
    關於共犯、牽連犯之規定業經變更，並均於95年7 月1 日施
    行，經依規範行為後法律變更所生新舊法律比較適用之準據
    法即刑法第2 條第1 項比較修正前後之規定，被告2 人無論
    依行為時或裁判時之規定，均成立共同正犯，但因行為時刑
    法第55條後段原規定：「犯一罪而其方法或結果之行為犯他
    罪名者，從一重處斷」，修正後已將此規定刪除，即採1 罪
    1 罰之原則，綜其全部罪刑比較結果，行為時之法律顯較有
    利於被告2 人，是本案應依行為時之規定論處。據此，被告
    2 人與丙○○所犯前開結夥三人以上，攜帶兇器強盜罪犯行
    ，彼此具有犯意之聯絡及行為之分擔，被告2 人就上開傷害
    犯行間，亦有犯意之聯絡及行為之分擔，應依行為時刑法第
    28條之規定，論以共同正犯，且因結夥三人以上強盜，其本
    質仍為共同正犯，因其已表明為結夥三人以上，故主文之記
    載並無加列「共同」之必要（最高法院79年度臺上字第4231
    號、83年度臺上字第2520號判決要旨參照）。被告甲○、戊○○為上開傷害行為，亦為遂行其等強盜之目的，因已經合
    法告訴且與強盜罪有方法結果之牽連關係，應依行為時刑法
    第55條之規定，從一重之加重強盜罪論處，因強盜罪非以傷
    害人之身體為當然之手段，檢察官起訴時，認被告2 人傷害
    己○○之低度行為，為較高度之強盜犯行所吸收，尚有未洽
    （最高法院86年度臺上字第7319號、91年度臺上字第1441號
    判決要旨參照），併予指明。爰審酌被告2 人不思以正當方
    法賺取金錢，妄想不勞而獲，夥眾持西瓜刀之兇器強盜他人
    財物，對於人身安全、社會治安所生危害甚鉅，復於犯罪後
    未能坦承全部犯罪，被害人在財產方面僅損失215 元等一切
    情狀，兼衡共犯丙○○之量刑為有期徒刑8 年並彼此間對本
    案犯行之參與程度，本院認檢察官求處之刑，有失輕重，茲
    分別量處如主文所示之刑。至供被告2 人及共犯丙○○所用
    之西瓜刀1 把，及是否具殺傷力不明之玩具手槍1 支，則未
    據扣案，亦無確切事證證明確係被告甲○、戊○○或共犯丙○○所有之物，且非違禁物，均不併予宣告沒收，附此敘明
    。
據上論斷，應依刑事訴訟法第299 條第1 項前段，刑法第2 條第
1 項前段，（行為時）刑法第28條、第330 條第1 項、第277 條
第1 項、第55條，罰金罰鍰提高標準條例第1 條前段，判決如主
文。
本案經檢察官何治蕙到庭執行職務。
中    華    民    國    95    年    12    月    7     日
                      刑事第十庭審判長法  官  江德民
                                      法  官  林家賢
                                      法  官  許炎灶
以上正本證明與原本無異。
如不服本判決，應於判決送達後10日內向本院提出上訴狀（應附
繕本），上訴於臺灣高等法院。
                                      書記官  文巧雲
中    華    民    國    95    年    12    月    15    日
附論罪科刑依據之法條：刑法第330 條第1 項、第277 條第1 項
。
中華民國刑法第330條（加重強盜罪）
犯強盜罪而有第321 條第1 項各款情形之一者，處7 年以上有期
徒刑。
前項之未遂犯罰之。
中華民國刑法第277條（普通傷害罪）
傷害人之身體或健康者，處3 年以下有期徒刑、拘役或1 千元以
下罰金。
犯前項之罪因而致人於死者，處無期徒刑或7 年以上有期徒刑；
致重傷者，處3 年以上10年以下有期徒刑。


司法院資訊處製作；財團法人民間司法改革基金會備份。
